臺灣高等法院高雄分院刑事判決　　　　 94年度上訴字第194號
上　訴　人
即　被　告　甲○○
　　　　　　　　　　之1
上列上訴人因違反毒品危害防制條例案件，不服臺灣高雄地方法
院93年度訴字第2234號中華民國93年12月8日第一審判決（起訴
案號：臺灣高雄地方法院檢察署93年度毒偵字第2761號），提起
上訴（移送本院併辦案號：臺灣高雄地方法院檢察署94年度毒偵
字第767、905號），本院判決如下：
    主  文
原判決撤銷。
甲○○連續施用第一級毒品，累犯，處有期徒刑拾壹月，扣案之
第一級毒品海洛因拾伍包（驗後淨重合計為壹點捌玖公克，包裝
重合計為貳點陸伍公克）、海洛因壹包（驗後淨重為壹點零柒公
克，包裝重合計為零點貳壹公克）及殘留第一級毒品海洛因之注
射針筒壹支、分裝杓肆支，均沒收銷燬之；空夾鏈袋壹個沒收；
又連續施用第二級毒品，累犯，處有期徒刑陸月，扣案之第二級
毒品甲基安非他命壹包（毛重壹點五公克）、殘留第二級毒品甲
基安非他命之分裝杓肆支、吸食器壹個，均沒收銷燬之。應執行
有期徒刑壹年貳月，扣案之第一級毒品海洛因拾伍包（驗後淨重
合計為壹點捌玖公克，包裝重合計為貳點陸伍公克）、海洛因壹
包（驗後淨重為壹點零柒公克，包裝重合計為零點貳壹公克）、
殘留第一級毒品海洛因之注射針筒壹支、殘留第一級毒品海洛因
及第二級毒品甲基安非他命之分裝杓肆支、第二級毒品甲基安非
他命壹包（毛重壹點五公克）、殘留第二級毒品甲基安非他命之
吸食器壹個，均沒收銷燬之；空夾鏈袋壹個沒收。
    事  實
一、甲○○曾於民國90年間因肅清煙毒條例案件，經本院以80年
    度上訴字第1378號判處有期徒刑10年確定，於81年1月7日入
    監執行，84年1月25日假釋出監，至90年5月14日保護管束期
    滿執行完畢。復因施用毒品案件，經台灣高雄地方法院以91
    年毒聲字第7563號裁定送勒戒處所觀察勒戒後，認有繼續施
    用毒品傾向，再經以92年毒聲字第2781號裁定送強制戒治，
    於93年5月4日保護管束期滿，經臺灣高雄地方法院檢察署檢
    察官於93年5月5日，以93年度戒毒偵字第345號為不起訴處
    分確定在案。
二、詎甲○○於前受強制戒治執行完畢釋放後5 年以內，猶不知
    悔改，明知海洛因及安非他命業經公告為毒品危害防制條例
    第2 條第2 項所列管之第一、二級毒品，不得非法持有、施
    用，竟仍基於施用第一級毒品海洛因之概括犯意，自93年5
    月20日起至94年1 月14日止，在高雄縣鳳山市○○路2 巷12
    號住處，以將海洛因摻入香菸後吸食之方式，連續施用第一
    級毒品海洛因多次。另基於施用第二級毒品安非他命之概括
    犯意，自93年5 月25日16時30分許回溯24小時內之某時起至
    94年1 月14日止，在高雄縣鳳山市○○路2 巷12號住處，以
    將安非他命置於鋁箔紙內點燃而吸食含有第二級毒品安非他
    命成分氣體的方式，連續施用第二級毒品安非他命多次。嗣
    於(一)93年5 月25日16時30分許，為警在高雄市前鎮區○○○
    路95巷2 弄4 號4 樓之1 查獲，經其同意採集尿液送驗，並
    當場扣得其所有第一級毒品海洛因15包（驗後淨重合計為
    1.89公克，包裝重合計為2.65公克）、殘留海洛因及甲基安
    非他命之分裝杓4 支、殘留海洛因之注射針筒1 支、殘留甲
    基安非他命之吸食器1 個及夾鏈袋60個、行動電話1 支、記
    事本1 本、計算機1 台。(二)93年12月2 日凌晨4 時許，在高
    雄市○○區○○街與中東街口為警查獲。(三)於94年1 月14日
    17時許，在高雄縣鳳山市○○路2 巷12號為警查獲，並扣得
    海洛因1 包（驗後淨重為1.07公克，包裝重合計為0.21公克
    ）、甲基安非他命1包（毛重1.5公克）、空夾鏈袋1個。
三、案經高雄市政府警察局前鎮分局報請臺灣高雄地方法院檢察
    署檢察官偵查起訴，並經高雄市政府警察局、高雄市政府警
    察局三民第二分局報請臺灣高雄地方法院檢察署檢察官轉送
    本院併辦審理。
    理  由
一、上開連續施用第一級毒品海洛因及第二級毒品安非他命之犯
    罪事實，業據上訴人即被告甲○○分別於原審法院審理時及
    檢察官偵查中（併案部分）供認不諱，且被告於93年5 月25
    日所採集之尿液，經送檢驗結果，呈毒品嗎啡及甲基安非他
    命陽性反應，此有高雄市立凱旋醫院高市凱醫檢字第01938
    號尿液檢驗成績書1 紙在卷可按；93年12月2 日凌晨4 時查
    獲時所採取之尿液，經送檢驗結果，呈毒品嗎啡及甲基安非
    他命陽性反應；94年1 月14日17時被查獲時所採取之尿液，
    經送檢驗結果，呈毒品嗎啡陽性反應；此有高雄市立凱旋醫
    院尿液檢驗成績書2 紙在卷可證。又扣案之白色粉末15包及
    1 包，經送法務部調查局檢驗，均含有海洛因成分，有該局
    調科壹字第220017863 號、000000000 號鑑定通知書2 紙附
    卷可證。另扣案之分裝杓4 支、注射針筒1 支及吸食器1 個
    ，經送請高雄醫學大學附設中和紀念醫院鑑定結果為分裝杓
    4 支呈海洛因及甲基安非他命陽性反應、注射針筒1 支呈海
    洛因陽性反應、吸食器1 個呈甲基安非他命陽性反應，亦有
    該院編號９３０９之１７６、９３０９之１７７、９３０９
    之１７８號檢驗報告書各1 紙附卷可參。綜上，足認被告自
    白與事實相符，依刑事訴訟法第156 條第1 項規定，自得為
    證據。其確有連續施用第一級毒品海洛因及第二級毒品安非
    他命之犯行，洵堪認定。
二、按海洛因、安非他命，分別為毒品危害防制條例第2 條第2
    項所稱之第一級、第二級毒品。次按犯毒品危害防制條例第
    10條第1 項施用第一級毒品之罪者，檢察官應先將被告送勒
    戒處所觀察、勒戒，經觀察、勒戒後，認有繼續施用毒品傾
    向者，應由檢察官聲請法院裁定令入戒治處所施以強制戒治
    ，強制戒治期滿或交付保護管束期滿，應由檢察官為不起訴
    之處分。觀察勒戒或強制戒治執行完畢釋放後，5 年內再犯
    第10條之罪，檢察官應依一般刑事訴訟程序予以起訴論罪科
    刑。此觀諸毒品危害防制條例第20條第1 項、第2 項、第23
    條規定自明。被告甲○○前既曾因施用毒品案件，經原審法
    院以91年毒聲字第7563號裁定送勒戒處所觀察勒戒後，認有
    繼續施用毒品傾向，再經以92年毒聲字第2781號裁定送強制
    戒治，於93年5 月4 日保護管束期滿，強制戒治執行完畢，
    經臺灣高雄地方法院檢察署檢察官於93年5 月5 日，以93年
    度戒毒偵字第345 號為不起訴處分確定在案，有該93年度戒
    毒偵字第345 號不起訴處分書附卷可稽，其於強制戒治執行
    完畢釋放後5 年內再犯本件施用毒品案件，依前述規定應予
    論罪科刑。是核被告所為，係犯毒品危害防制條例第10條第
    1 項、第2 項之施用第一級、第二級毒品罪。被告施用第一
    級、第二級毒品前，持有第一級、第二級毒品之行為，為施
    用第一級、第二級毒品前之低度行為，應為施用第一級、第
    二級毒品之高度行為所吸收，不另論罪。被告先後多次施用
    海洛因、安非他命犯行，均時間緊接，犯罪構成要件相同，
    顯均係基於概括犯意反覆為之，應依連續犯之規定各論以一
    罪。被告所犯上開2 罪間，犯意各別、行為互殊，觸犯構成
    要件相異之罪名，自應分論併罰。又被告曾因因肅清煙毒條
    例案件，經本院以80年度上訴字第1378號判處有期徒刑10年
    確定，於81年1 月7 日入監執行，84年1 月25日假釋出監，
    至90年5 月14日保護管束期滿執行完畢，有臺灣高雄地方法
    院檢察署刑案資料查註紀錄表及臺灣高等法院被告全國前案
    紀錄表可按，其於有期徒刑執行完畢後，5 年以內再犯有期
    徒刑以上之罪，為累犯，應依刑法第47條規定加重其刑。被
    告自93年5 月26日起至94年1 月14日止，連續施用第一級毒
    品及第二級毒品之行為，雖未據檢察官起訴，惟此部分行為
    與起訴部分有連續犯關係，為起訴效力所及，本院自應併予
    審理。
三、原審據以論處被告罪刑，固非無見；惟查被告自93年5 月26
    日起至94年1 月14日止，連續施用第一級毒品及第二級毒品
    之行為，原審未及審酌，自有未洽。被告提起上訴，未具理
    由，指摘原判決不當，雖無理由，但原判決既有上開可議之
    處，自仍應由本院將原判決撤銷改判。爰審酌被告於前經觀
    察、勒戒及強制戒治執行完畢釋放後，仍未能徹底戒絕毒品
    ，5 年內再犯本件施用毒品罪，顯見其自制力不足，無法擺
    脫毒品，未能體悟施用毒品對自己、家人造成之傷害及社會
    之負擔，惟念所犯施用毒品罪乃屬戕害自身身心健康行為，
    尚未對他人造成實害，其行為本身對社會所造成之危害並非
    直接，反社會性之程度應屬較低，且其犯後已坦認犯行，以
    及其犯罪動機、目的、手段、智識程度為高中畢業等一切情
    狀，分別量處如主文第2 項所示之刑，並定應執行之刑。
四、扣案之白粉15包（驗後淨重合計為1.89公克，包裝重合計為
    2.65公克）、海洛因1包（驗後淨重為1.07公克，包裝重合
    計為0.21公克），經送驗結果確為第一級毒品海洛因，扣案
    之第二級毒品甲基安非他命1 包（毛重1.5 公克），為第二
    級毒品，而包裝袋復無法與毒品海洛因剝離，自均應依同條
    例第18條第1項前段之規定，諭知沒收銷燬之；至於鑑識耗
    損之海洛因，既已滅失，爰不再行諭知沒收銷燬，併此敘明
    。又扣案之分裝杓4 支、注射針筒1 支、吸食器1 個，經送
    驗結果，分裝杓4支確含海洛因及甲基安非他命成份、注射
    針筒1 支確含海洛因成份、吸食器1 個確含甲基安非他命成
    份之事實，亦如前述，其上既殘留海洛因、甲基安非他命殘
    渣，與該海洛因、甲基安非他命殘渣已無法分析剝離，應視
    同毒品，均應依毒品危害防制條例第18條第1項前段規定宣
    告沒收並銷燬之。空夾鏈袋1 個，為被告甲○○所有，供犯
    施用第一級毒品罪所用之物，依刑法第38條第1 項第2 款之
    規定宣告沒收。另扣案之夾鏈袋60個、行動電話1支、記事
    本1 本及計算機1 台，均無證據證明與被告施用毒品案相關
    聯，亦非違禁物，自不得宣告沒收，併予敘明。
五、被告經合法傳喚，無正當之理由不到庭，爰不待其陳述，逕
    行判決。
據上論結，應依刑事訴訟法第369條第1項前段、第371條、第364
條、第299 條第1 項前段，毒品危害防制條例第10條第1 項、第
2 項、第18條第1 項前段，刑法第11條、第56條、第47條、第38
條第1項第2款、第51條第5 款，判決如主文。
本案經檢察官張金塗到庭執行職務。
中　　華　　民　　國　　94　　年　　6 　　月　　2 　　日
                  刑事第九庭    審判長法  官  張明松
                                      法  官  郭玫利
                                      法  官  任森銓
以上正本證明與原本無異。
施用第二級毒品部分不得上訴。
其餘部分如不服本判決應於收受本判決後10日內向本院提出上訴
書狀，其未敘述上訴理由者，並得於提起上訴後10日內向本院補
提理由書狀（均須按他造當事人之人數附繕本）「切勿逕送上級
法院」。
中　　華　　民　　國　　94　　年　　6 　　月　　2 　　日
　　　　　　　　　　　　　　　　　　  書記官  蘇恒仁
附錄本件判決論罪科刑法條：
毒品危害防制條例第10條
施用第一級毒品者，處6月以上5年以下有期徒刑。
施用第二級毒品者，處3年以下有期徒刑。
